臺灣臺南地方法院民事判決　　　　　　　94年度勞訴字第18號
原　　　告　乙○○
訴訟代理人　江信賢　律師
　　　　　　蔡麗珠　律師
　　　　　　蘇若龍　律師
被　　　告　中楠企業股份有限公司
法定代理人　甲○○
訴訟代理人　張文嘉　律師
上列當事人間請求給付資遣費事件，經本院於民國94年11月15日
言詞辯論終結，判決如下：
    主  文
被告應給付原告新台幣伍拾萬陸仟貳佰伍拾元，及自民國九十
四年四月二十八日起至清償日止，按年息百分之五計算之利息。
訴訟費用由被告負擔。
本判決於原告以新台幣壹拾柒萬捌仟捌佰元供擔保後，得假執行
，但被告如於執行標的物拍定、變賣前以新台幣伍拾萬陸仟貳
佰伍拾元為原告預供擔保者，得免為假執行。
    事  實
甲、原告方面：
一、聲明：求為判決如主文第1項所示，及以供擔保為條件之假
    執行宣告。
二、陳述：
(一)緣原告於民國86年11月份起即受雇於被告公司，並被派駐至
    被告公司在大陸上海設立之中庚皮業有限公司 (下簡稱中庚
    公司)工作，擔任進口部經理，當時兩造約定底薪新台幣 (
    下同)30000 元、大陸津貼25000元，且被告公司均將原告之
    薪資匯至原告在台灣中小企業銀行設立之帳戶中（帳號000-
    00-0 0000-0)，此有被告公司製作交付給原告之薪資單（上
    載：底薪30000元、大陸津貼25000元）、原告之台灣中小企
    業銀行存摺明細、原告87年度扣繳憑單、附卷原告之稅務電
    子閘門財產所得調件明細表以及原告之勞保投保資料表可稽
    ，而被告對於該等文書亦表示不爭執。
(二)按勞雇契約關係，雇主最主要之給付義務即是支付薪資，倘
    原告並非受雇於被告公司，且非被告公司派駐於大陸工作，
    被告公司何以願意給付原告薪資，又於製作給原告之薪資單
    上特載明『大陸津貼25000元』？雖然被告主張其僅是代中
    庚公司給付薪資給原告，原告事實上係受雇於大陸中庚公司
    ，惟此為原告所否認，而被告並未舉證以實其說。再者，原
    告之工作地點係於大陸，中庚公司直接將薪資交付給原告，
    又非難事，何須委由被告公司給付？況查，被告公司尚以其
    名義為扣繳單位出具薪資扣繳憑單給原告報稅，並為原告投
    保勞工保險，如兩造間並無勞雇契約關係，被告公司豈不是
    有逃漏稅之虞，而觸犯稅捐稽徵法第41條以詐術或其他不正
    當方法逃漏稅及刑法之偽造文書罪嫌。
(三)至於91年6月4日被告公司會將原告之勞工保險辦理退保，是
    因事後原告之父親過世，原告繼承父親之債務無法清償，為
    免薪資遭債權人扣押，乃請求被告公司自90年5月份起將原
    告之薪資改匯至原告之母親許蕭惠娥在台新銀行設立之帳戶
    (帳號：000-00-000000-0-00）中；並於91年6月間與被告公
    司合意辦理勞工保險之退保，此有本院91年南院鵬執實字第
    5985號執行命令及許蕭惠娥之存摺明細可憑。而觀之上開帳
    戶存摺明細可知，91年11月份起，被告公司給付之薪資已改
    成65000元（底薪30000元、大陸津貼35000元），且給付至
    94年1月份止，此亦為被告公司所不爭執。由此益證兩造間
    確實存有勞雇關係，否則被告公司又豈可能同意原告之要求
    ，將應給付給原告之薪資匯入與其無任何關係之原告母親許
    蕭惠娥在台新銀行設立之帳戶中。
(四)另原告於94年2月24日簽立切結書給中庚公司，係因92年間
    ，中庚公司之董事長兼總經理沈宏祥（亦為被告公司之董事
    ）授意公司員工以進料加工名義進口之生牛皮、籃混牛皮或
    其制成品擅自銷售給國內客戶，且為掩蓋上開事實，又指使
    原告負責之進口部門將籃混牛二層革偽報成牛皮胚向大陸海
    關申報出口，以騙取海關對該公司申領的進料加工手冊的核
    銷，達逃漏稅之目的，致使原告遭大陸法院羈押13個月，並
    被判刑。中庚公司為彌補原告因該刑事案件致使人身自由遭
    受限制，並支付大筆律師費用之損失，且因上開刑事案件，
    原告不願再繼續被派駐於中庚公司工作，中庚公司亦不願原
    告繼續任職，經中庚公司要求，原告乃書立切結書，表明接
    受中庚公司之賠償850,000元，同意不再向中庚公司要求任
    何賠償，且不再繼續被派駐在中庚公司工作，此由原告在切
    結書一開頭即表明「本人乙○○因案在中國大陸訴訟終結」
    等語即明。故該切結書純粹是因原告與大陸中庚公司為解決
    原告因上述訴訟案件所受損失而達成之協議，與被告公司無
    關。被告公司主張即使兩造間存有勞雇關係，依據該切結書
    其亦不負有給付資遣費之義務，顯無可採。
(五)原告請求被告公司給付資遣費471,250元及94年2月份之薪資
    65,000元，總計536,250元，應屬有理：
  (1)查原告自86年11月份起受雇於被告公司後，即被派駐至被告
    公司在大陸設立之中庚公司工作，多年來原告盡忠職守，以
    公司之利益執行業務，然92年間因被告公司之董事即中庚公
    司之董事長兼總經理沈宏祥指示原告負責之進口部門將藍混
    牛二層革偽報成牛皮胚向大陸海關申報出口，以騙取海關對
    該公司申領的進料加工手冊的核銷，達逃漏稅之目的，造成
    原告被大陸法院羈押13個月，並被判刑。原告在停止羈押後
    ，因身心備受煎熬，乃向被告公司請假回台灣養病，惟回台
    不到1個月，被告公司之財務經理陳俊完先生竟於94年1月間
    告知被告公司將給付2個月離職慰問，要求原告離職，原告
    不同意，被告公司即逕以原告無法勝任工作，且中庚公司將
    於同年2月底結束營業，公司業務緊縮，無法提供工作給原
    告為由，表示於94年2月底終止與原告間之勞動契約。此部
    分，由原告事後於94年2月間就遭被告解雇一事，一再向被
    告公司之經理兼監察人沈宏良表示其是為被告公司而犧牲，
    被告公司卻將原告解職，實感委屈，請求沈宏良幫忙向被告
    公司積極爭取工作機會，而沈宏良當場亦表示被告公司認為
    大陸中庚公司涉訟是因原告造成，且因中庚公司將於94年2
    月底結束營業，故公司並無意願提供其他工作機會給原告，
    惟同意代為爭取工作機會之錄音帶暨譯文之談話內容可證。
    而查，被告公司對於原告提出之上開錄音帶暨譯文之內容從
    未爭執，則依據民事訴訟法第280條之規定，應視同被告公
    司業已自認，原告主張之事實自堪認為真實。
  (2)原告自86年11月1日起即受雇於被告公司，至94年2月底始遭
    被告公司終止勞動契約止，工作之年資總計7年3個月，依據
    勞動基準法 (下簡稱勞基法)第17條之規定，原告請求被告
    公司給付資遣費，核計471,250元（計算方式：65000×7＋
    65000×3/12＝4712 50），自屬有據。
  (3)另由原告提出之存摺明細可知，被告確實未給付94年2月份
    之薪資給原告。是而，加計資遣費471,250元，原告自得請
    求被告公司給付536,250元。
三、證據：提出被告公司變更登記事項卡、原告身分證、許蕭惠
    娥存摺、上海市第一中級人民法院（2004）滬一中刑初字第
    163號刑事判決書、薪資單、被告存摺、所得扣繳憑單、勞
    保投保資料、本院91年南院鵬執實字第5985號執行命令、原
    告與第三人沈宏良間之對話錄音帶與譯文各1份為證，並請
    求本院調取原告之財產歸戶資料及所得稅申報資料。
乙、被告方面：
一、聲明：請求判決駁回原告之訴，如受不利判決，願供擔保請
    求宣告免為假執行。
二、陳述：
(一)原告自中庚公司離職時曾出具切結書，由切結書記載：「本
    人已自願離職，茲同意不再向公司要求任何賠償」，及依上
    海市第一中級人民法院（2004）滬一中刑初字第163號刑事
    判決，可證明原告確係受僱於中庚公司。而由切結書記載：
    「本人乙○○因案在中國大陸訴訟終結，公司已彌補本人損
    失850,000元，本人已自願離職，茲同意不再向公司要求任
    何賠償」，亦可知此切結書實已將原告在大陸坐牢所受損失
    及離職資遣費甚至薪資等問題全部解決清楚，故有原告「同
    意不再向公司要求任何賠償」，亦即原告不得再以任何名義
    請求公司支付金錢之記載，原告本訴請求資遣費金額及2月
    份薪資合計536,250元，而依切結書記載原告向中庚公司領
    取850,000元，多出30餘萬元，更可證明書立切結書時已將
    坐牢損失、資遣費及2月份薪資等問題一併考慮在內，原告
    起訴請求資遣費為無理由。
(二)原告在被告公司投保勞保，被告公司每月匯薪資至原告帳戶
    及被告公司對原告扣繳等事實，均不能證明原告是受僱於被
    告公司；如果原告堅持以此形式上文件證明原告是受僱被告
    公司，則原告後來自被告公司退保及被告公司後來改將薪資
    匯入原告母親戶頭，豈非可證明原告已非被告公司之員工。
(三)中庚公司與被告公司幕後是同一老闆，台藉員工在大陸中庚
    公司上班，老闆一方面為給予員工保障而以被告公司名義為
    原告入保，另方面也為節稅而將原告每月所領薪資列入被告
    公司之費用，結果雙方均蒙其利，故上述做法是基於利益之
    考量，不代表原告即是被告公司的員工。
(四)錄音帶譯文內容並不能證明原告就是被告公司的員工；且由
    錄音帶譯文可知原來資方之沈氏家族欲以2個月薪水資遣原
    告，原告不滿，最後切結書以850,000元達成和解，更可證
    明寫切結書時已經將資遣費之問題考量進去，故原告不得再
    請求資遣費。
(五)立切結書日期為94年2月24日，850,000元是包含至立切結書
    日止原告對被告之一切債權，即包含坐牢補償、資遣費、未
    領薪資等債權，立切結書後原告不得再對中庚公司提出任何
    要求，切結書記載甚明，故原告將切結書解為僅針對坐牢補
    損之損失，實係扭曲切結書文義。
(六)本件原告請求資遣費及2月份薪資共536,250元，而中庚公司
    給予原告850,000元，扣除536,250元，坐牢之補償尚有31萬
    餘元，且坐牢期間原告薪資仍然照領，相較於中庚公司已經
    關閉無法生存下去，原告所得到之補償雖不是非常豐渥（與
    很好的公司比較），但已經可以（與不好的公司比較），原
    告明知沈氏家族的事業最近幾年經營不是很好，卻仍做此要
    求，且鑽漏洞玩弄文字遊戲，實不適宜。
三、證據：提出切結書、上海中庚公司批准證書、營業執照各1
    份為證，並請求本院調取本院91年度執字第5985號執行卷宗
    。
    理  由
一、原告起訴主張：緣其自86年11月份起受雇於被告公司後，即
    被派駐至被告公司在大陸設立之中庚公司工作，然92年間因
    中庚公司之董事長兼總經理沈宏祥指示原告將藍混牛二層革
    偽報成牛皮胚向大陸海關申報出口，以達逃漏稅之目的，造
    成原告被大陸法院羈押13個月，並被判刑，乃向被告公司請
    假回台灣養病，惟被告公司之財務經理陳俊完竟於94年1 月
    間告知被告公司將給付2個月離職慰問金，要求原告離職，
    原告不同意，被告公司即逕以原告無法勝任工作，且中庚公
    司將於同年2月底結束營業，公司業務緊縮，無法提供工作
    給原告為由，表示於94年2月底終止與原告間之勞動契約，
    而至94年2月底止，原告工作之年資總計7年3個月，依據勞
    動基準法第17條之規定，原告得請求被告公司給付之資遣費
    核計471,250元，又被告確實未給付94年2月份之薪資65,000
    元給原告，加計資遣費471,250元，原告自得請求被告公司
    給付536,250元等語。
二、被告則辯稱：原告係受僱於中庚公司，非受僱於被告公司，
    且原告自中庚公司離職時曾出具切結書，表示自願自中庚公
    司離職，並領受850,000元後，不再向公司要求任何賠償，
    ，亦可知此切結書實已將原告在大陸坐牢所受損失及離職資
    遣費甚至薪資等問題全部解決清楚，至於原告在被告公司投
    保勞保，並每月匯薪資至原告帳戶及被告公司對原告扣繳等
    事實，係被告為保障員工，同時也為節稅，係基於利益之考
    量，均不能證明原告是受僱於被告公司，又錄音帶譯文內容
    並不能證明原告就是被告公司的員工；且由錄音帶譯文可知
    原來資方之沈氏家族欲以2個月薪水資遣原告，原告不滿，
    最後切結書以850,000元達成和解，更可證明寫切結書時已
    經將資遣費之問題考量進去，故原告不得再請求資遣費等語
    。
三、兩造不爭執之事項：
(一)從86年11月起，被告有按月匯薪資至原告於臺灣企銀存款帳
    戶內至90年4月止，另被告自90年5月至94年1月止，有按月
    改匯薪資入原告母親許蕭惠娥於台新銀行之帳戶內之事實。
(二)中庚公司之董事長兼總經理沈宏祥為被告公司之董事。
(三)原告自86年11月1日起即至大陸中庚公司擔任進口部經理一
    職，薪資為65,000元。
(四)被告對原告所提薪資單、存摺明細、扣繳憑單、勞保投保資
    料、上海市第一中級人民法院（2004）滬一中刑初字第163
    號刑事判決書形式上之真正均不爭執。原告對被告提出之切
    結書之真正亦不爭執。
(五)原告自91年6月起，因原告唯恐債權人向被告公司扣押原告
    之薪資，故與被告公司合意，自被告公司辦理勞保之退保，
    並早於90年5月將薪資改匯入原告母親許蕭惠娥帳戶內。
四、原告主張其自86年11月份起受雇於被告公司後，即被派駐至
    被告公司在大陸設立之中庚公司工作，然92年間因將藍混牛
    二層革偽報成牛皮胚向大陸海關申報出口，使原告遭羈押13
    個月，並被大陸法院判刑，被告公司即逕以原告無法勝任工
    作，且中庚公司將於同年2月底結束營業，公司業務緊縮，
    無法提供工作給原告為由，於94年2月底終止與原告間之勞
    動契約，而原告之薪資每月為65,000元，得請求之資遣費為
    471,250元，加計94年2月份之薪資65,000元，原告應得請求
    被告給付536,250元等情，業據提出薪資單、上海市第一中
    級人民法院（2004）滬一中刑初字第163號刑事判決書、被
    告存摺、所得扣繳憑單、勞保投保資料、原告與第三人沈宏
    良間之對話錄音帶與譯文各1份為證。被告對上開原告自86
    年11月起在中庚公司工作，並經大陸法院羈押、判刑，及其
    自94年2月底起離職，離職時之薪資為65,000元之事實均不
    爭執，惟其則以原告未受僱於被告公司，及原告自中庚公司
    離職時，已簽具切結書，領取包含損害賠償、資遣費、94年
    2月份薪資在內之850,000元後，原告已不得再為本件訴訟之
    請求為辯。故兩造於本件之爭執點應係兩造間有無成立勞動
    契約？原告簽具切結書，領取850,00 0元後，得否再向被告
    公司為本件關於資遣費及94年2月份薪資之請求？茲分述本
    院得心證之理由如下：
(一)【兩造間有無成立勞動契約？】
  (1)按勞基法第2條第6款規定，勞動契約謂約定勞雇關係之契約
    ，雖未能對「勞動契約」之意義為明確之說明，惟參照民國
    25年12月25日公 (發)布之勞動契約法 (尚未生效)第1條規
    定，對勞動契約之定義，為謂當事人之一方，對於他方在從
    屬關係提供其職業上之勞動力，而他方給付報酬之契約，及
    參照勞基法第2條第1款所謂「勞工」係指受雇主僱用從事工
    作獲致工資者，及同條第3款所「工資」謂勞工因工作而獲
    得之報酬等情，勞動契約係以勞工受雇主僱用，提供勞務，
    以自雇主獲取工資之契約，則對勞工提供之勞務給付報酬者
    ，原則上應可推定兩者間已成立勞動契約。至勞工受雇主指
    示為他人提供勞務，既不影響勞工與雇主間之從屬關係，自
    不妨礙雙方勞動契約之成立。而我國企業為迴避對大陸投資
    法令之限制，常於大陸另成立公司經營，並以在台灣公司之
    名義雇用我國勞工至大陸任職，並由在台灣之公司給付工資
    ，依上開關於勞動契約之說明，應認我國勞工與在台灣之公
    司間有成立勞動契約，否則無異使前開公司藉口勞工係任職
    於大陸之公司為由，迴避我國相關勞動法令規定之適用，將
    使在大陸任職之我國勞工，無法受到我國勞基法等相關勞動
    法令之保障，應非法之所許。
  (2)經查原告自86年11月份起即自被告受領薪資，且由被告公司
    將之匯至原告在台灣中小企業銀行設立之帳戶中（帳號000-
    00-0 0000-0)，當時底薪30000元、大陸津貼25000元，並由
    被告公司為原告辦理勞工保險事宜，自90年5月份起，因事
    後原告之父親過世，原告繼承父親之債務無法清償，為免薪
    資遭債權人扣押，乃將原告之薪資改匯至原告之母親許蕭惠
    娥在台新銀行設立之帳戶 (帳號：000-00-000000-0-00）中
    (並自91年11月份起，被告公司給付之薪資改為65000元，底
    薪30000元、大陸津貼35000元），且給付至94年1月份止，
    其中於91年6月間並與被告公司合意辦理勞工保險之退保等
    情，有原告提出之薪資單、原告之台灣中小企業銀行存摺明
    細、原告87年度扣繳憑單、原告之勞保投保資料表、本院91
    年南院鵬執實字第5985號執行命令、原告身分證、第三人許
    蕭惠娥之存摺明細等影本各1份可憑，並經本院調取原告之
    稅務電子閘門財產所得調件明細表可稽，被告對此亦不爭執
    ，自堪信為真實。至本院向財政部臺灣省南區國稅局函查原
    告自86年至94年度所得稅申報有無申報於被告公司之薪資所
    得乙節，雖經該局函覆查無結算申報資料等語，有該局94年
    7月28日南區國稅南市2字第09400390 33號函可稽，然原告
    確實於91年度以前尚有直接自被告公司受領薪資之事實，不
    僅有上述資料可考，亦為被告所不否認之事實，上開財政部
    臺灣省南區國稅局函文所述顯與事實不符，應不足為被告不
    利之認定，故本院就此亦不再函請財政部臺灣省南區國稅局
    查明，併此敘明。
  (3)而原告之債權人台南區中小企業銀行股份有限公司府城分公
    司，曾持支付命令為執行名義，向本院請聲請對原告為強制
    執行，請求執行原告在被告公司之薪資債權，而經本院先後
    於91年2月27日、5月2日以91南院鵬執實字第5985號核發扣
    押命令與移轉命令，而被告公司分別於91年3月6日、同年5
    月15日收受上開命令後，並未對該命令聲明異議，否認原告
    對被告公司之薪資債權存在等情，業經本院調取本院91年度
    執字第5985號民事執行卷宗核閱無訛，若被告公司確實與原
    告間無勞動契約存在，何以不對上開本院之執行命令聲明異
    議，表明原告實係受僱於中庚公司，反與原告通謀，將薪資
    改匯入原告母親之帳戶內，並辦理勞保退保，以防遭債權人
    扣薪之理。
  (4)參以被告公司之董事沈宏祥為中庚公司之董事長兼總經理，
    被告公司之董事沈宏洲，則為中庚公司之副總經理等情，有
    原告提出之被告公司變更登記事項卡，及被告提出之上海中
    庚公司批准證書、營業執照各1份對照可考，被告亦自承中
    庚公司與被告公司幕後是同一老闆等情屬實，再參以原告提
    出與第三人即被告公司經理沈宏良於94年2月1日之錄音帶對
    話內容亦顯示，因被告公司欲給原告2個月薪資要求其離職
    ，而第三人沈宏良對原告要求希望保留工作機會時，曾表示
    要與總經理及二哥等商量決定，詢問原告除上海的廠不行外
    ，想去那裏的廠，並表示要求原告離職，是被告公司之政策
    等情，有原告提出之上開錄音帶與其譯本各1份可憑，被告
    亦不否認上開錄音帶內容為真正，再參以原告向被告公司領
    取之薪資中，有「大陸津貼」 (原為25,000元，後增為35,0
    00元)乙項，有前開原告提出之薪資單、存摺可憑，被告對
    此亦不否認。而「大陸津貼」，顧名思義，係因派駐大陸工
    作之額外津貼，應屬被告公司給付給勞工即原告願赴大陸地
    區服勞務之對價，否則若原告本即受僱於大陸中庚公司，其
    工作處所本即於大陸，中庚公司又何必另給付原告「大陸津
    貼」之對價？準此，應堪認定原告本受被告公司僱用，受被
    告公司之指示至大陸中庚公司任職，為中庚公司服勞務，原
    告既係受被告公司之指示至中庚公司服勞務，自不因其工作
    處所在中庚公司，而影響其與被告公司間在勞動關係上之從
    屬性。
  (5)雖被告自90年5月份起，將應給付予原告之薪資改匯至原告
    母親許蕭惠娥之銀行帳戶中，及自91年6月為原告自被告公
    司辦理勞保退保事宜，惟其既係因為迴避債權人聲請強制執
    行之故，自不足以因此否定兩造勞雇關係之延續，被告欲據
    此否認兩造間勞動契約之成立，自不足採。又被告提出之切
    結書，雖係原告出具予中庚公司，並表明自願離職等語，有
    被告提出之切結書可稽，然徵之該切結書載明「本人乙○○
    因案在大陸訴訟終結…」等語，應係原告在中庚公司任職期
    間，因涉案遭大陸人民法院判刑後與中庚公司協議之結果，
    其因此出具切結書載明對象為中庚公司，並無異常，不能據
    此即認定勞動契約係成立於原告與中庚公司間，被告此部分
    之抗辯，尚不足採。
  (6)從而，原告既自86年11月任職起即自被告公司受領薪資，並
    受其指示至大陸上海中庚公司任職，應認兩造間之勞動契約
    已成立，不因服勞務之對象是中庚公司而有不同。
(二)【原告自中庚公司領取850,000元後，是否不得再為本件關
    於資遣費與94年2月份薪資之請求？】
  (1)按勞基法第1條規定，為規定勞動條件最低標準，保障勞工
    權益，加強勞雇關係，促進社會與經濟發展，特制定本法；
    本法未規定者，適用其他法律之規定。雇主與勞工所訂勞動
    條件，不得低於本法所定之最低標準。是以勞基法之規定，
    係為保障勞工權益，由國家以公權力介入，就勞資雙方所定
    之勞動條件，明文訂定最低標準，避免資方假借其經濟上之
    強勢，壓榨勞工之權益，藉以保障勞工之工作權。次按雇主
    依勞基法第11或13條規定終止勞動契約時，在同一雇主之事
    業單位繼續工作，每滿1年發給相當於1個月平均工資之資遣
    費，計算之剩餘月數，或工作未滿1年者，以比例計給之，
    未滿1個月者以1個月計，而工資由勞雇雙方議定之，依勞基
    法終止勞動契約時，雇主應即結清工資給付勞工，勞基法第
    17條、第21條第1項、勞動基準法施行細則第9條分別定有明
    文。故雇主於依勞基法第11條、第13條規定終止勞動契約時
    ，應依規定發給資遣費，並結清工資給付勞工。末按所謂平
    均工資，係謂計算事由發生之當日前6個月內所得工資總額
    除以該期間之總日數所得之金額。工作未滿6個月者，謂工
    作期間所得工資總額除以工作期間之總日數所得之金額，勞
    基法第2條第4款亦有明文。
  (2)原告主張被告公司於94年1月間要求原告自行離職不成，逕
    以原告不能勝任工作，且中庚公司將於同年2月結束營業，
    公司業務緊縮，無法提供工作給原告為由，自94年2月底起
    終止兩造之勞動契約等情，業據提出前開原告與被告公司經
    理沈宏良於94年2月1日之對話錄音帶及其譯文為證，被告亦
    不否認譯文內容之真正，依該譯文所示，第三人沈宏良對原
    告表示被告公司陳經理欲給予原告2個月離職金，要求其離
    職乙情，並未為否認之意思，對原告表示其因案羈押，回來
    後不到1個月，被告公司就叫其離職乙情，亦答以係因公司
    政策，中庚到月底結束等語，復表示「大陸中庚公司94年2
    月底結束營業」、「公司如果好，也不會要你走」等語，參
    以原告確實自94 年2月份起即未再自被告公司領取任何薪資
    乙情觀之，雖不能直接證明被告公司係以原告不能勝任工作
    為由終止兩造之勞動契約，然亦足以認定被告公司係以業務
    緊縮、或以業務性質變更，有減少勞工之必要為由，終止兩
    造之勞動契約，依前揭勞基法第17條、勞基法施行細則第9
    條之規定，被告公司即應給付資遣費及積欠之94年2月份薪
    資。
  (3)雖被告另提出切結書1紙，辯稱原告於94年2月1日與第三人
    沈宏良為上開對話後，旋即於同年2月24日出具系爭切結書
    ，足見第三人中庚公司就應給付於原告之資遣費、94年2月
    份薪資與原告因案遭羈押之損害，已一併給付予原告，原告
    不得再為本件請求云云。惟解釋契約，固須探求當事人立約
    時之真意，不能拘泥於契約之文字，但契約文字業已表示當
    事人真意，無須別事探求者，即不得反捨契約文字而更為曲
    解 (最高法院17年上字第1118號判例參照)。且當事人主張
    有利於己之事實者，就其事實有舉證之責任 (民事訴訟法第
    277條前段規定參照)。經查：原告確實曾因以進料加工名義
    進口之生牛皮、籃混牛皮或其製成品擅自銷售給國內客戶，
    將籃混牛二層革偽報成牛皮胚向大陸海關申報出口，以騙取
    海關對該公司申領的進料加工手冊的核銷，達逃漏稅之目的
    ，致使原告遭大陸法院羈押13個月，並被判刑之事實，為被
    告所不爭執，並有原告提出之上海市第一中級人民法院（
    2004）滬一中刑初字第163號刑事判決書可憑，再徵之該切
    結書之內容記載：「本人乙○○因案在中國大陸訴訟案終結
    ，公司已彌補本人損失850,000元，本人已自願離職，茲同
    意不再向公司要求任何賠償」等，使用「因案…訴訟終結」
    、「公司彌補損失」、「不再要求任何賠償」等語，及其出
    具收執之對象為第三人中庚公司乙情綜合判斷，該切結書，
    應係原告因前開案件之故，認為因此遭受羈押受有損害，不
    欲再在中庚公司任職，而與中庚公司就此達成之協議，始有
    上開切結書之出具，與原告依勞基法得向被告公司要求給付
    之資遣費與積欠之薪資，應無關聯，況原告自94年1月起即
    已未繼續在中庚公司服勞務，始有94年2月1日與第三人沈宏
    良前開要求給予工作機會之對話內容，並於同年月24日簽立
    該切結書，則原告既於94年2月即未在中庚公司任職，則其
    予簽立該切結書時，豈可能與中庚公司協議關於94年2月份
    薪資乙事？故被告如欲為上開主張，就此有利於己之事實，
    依前開民事訴訟法第277條前段之規定，自應由被告負舉證
    之責，惟被告始終未對此提出證據證明，所辯自不足採。
  (4)而原告自86年11月1日起受僱於被告公司，則其至94年2月底
    終止勞動契約止，任職期間計7年4個月，依前開勞基法第17
    條之規定，被告應給付7又12分之4個月平均工資之資遣費。
    而原告離職前6個月所可領得之薪資，每月均為6,500元，其
    中薪資為30,000元，大陸津貼為35,000元，共計65,000元等
    情，有原告提出之薪資單、原告之台灣中小企業銀行存摺明
    細、原告87年度扣繳憑單、原告之勞保投保資料表、本院91
    年南院鵬執實字第5985號執行命令、第三人許蕭惠娥之存摺
    明細等影本各1份可憑，並經本院調取原告之稅務電子閘門
    財產所得調件明細表可稽，被告對原告前開主張離職前6個
    月可領取之薪資數額亦不爭執，自堪信為真實，至「大陸津
    貼」，因係原告派駐大陸工作之額外津貼，應屬勞工即原告
    願赴大陸地區服勞務之對價，已如前述，復屬經常性之給付
    ，自亦屬工資之一部分，自應計入平均工資之內，則原告離
    職前6個月所可領得之薪資總額為390,000元（65,000×6=39
    0000），其期間總日數為181日（30+31+30+31+31+28=181）
    ，則其平均工資為2,155元〔390,000÷181=2155（元以下4
    捨5入）〕，月平均工資為64,650元（2155×30=64650〕，
    則原告可請求7又12分之4個月平均工資之資遣費共計474,10
    0元〔（7×64650）＋（12÷4×64650）=474100〕，原告僅
    請求資遣費471,250元，並未逾上開數額，自應准許，又被
    告確實尚未給付原告94年2月份之薪資，已如前述，則加計
    原告得請求之94年2月份薪資65,000元，共計原告得向被告
    請求之金額為536,250元(471250+65000=536250)。
五、綜上所述，原告依前述得請求471,250元之資遣費與94年2月
    份之薪資536,250元。從而，原告依兩造之勞動契約法律關
    係與勞基法關於資遣費與工資之規定，請求被告給付536,25
    0元，及自起訴狀繕本送達翌日即94年4月28日起至清償日止
    ，按年息百分之5計算之利息，為有理由，應予准許。
六、兩造陳明願供擔保，聲請宣告假執行及免為假執行，均核無
    不合，爰酌定相當擔保金額分別准許之。
七、結論：原告之訴為有理由，依民事訴訟法第78條、第390條
    第2項、第392條第2、3項，判決如主文。
中　　華　　民　　國　　94　　年　　11　　月　　29　　日
                  民事第四庭    法　官　高榮宏
以上正本係照原本作成。
如對本判決上訴，須於判決送達後20日內向本院提出上訴狀。
中　　華　　民　　國　　94　　年　　11　　月　　29　　日
                                書記官　李培聞
